臺灣高雄地方法院刑事判決　　　　　　　　　　　　　九十年度訴字第一六九號
　　公　訴　人　臺灣高雄地方法院檢察署檢察官
　　被　　　告　酉○○
右列被告因常業詐欺案件，經檢察官提起公訴（八十九年度偵字第七二二三號、第七
九一○號、第一一一六八號、第一四六六八號、第一七二九二號、第一八八二三號）
，及移送併案審理（九十年度偵字第一○八四一號），本院判決如左：
    主  文
酉○○幫助常業詐欺，處有期徒刑陸月。
    事  實
一、戌○○、丙○○（均已審結）、蔡幸容（化名為陳惠婷─另由本院八十九年度易
    字第五一六○號審理中）及某不詳姓名綽號「大哥」等成年男女多人，共同基於
    意圖為自己不法所有之犯意聯絡，自民國八十八年十一月間起，組成俗稱之「刮
    刮樂」詐騙集團，並以之為常業，由丙○○在戌○○位於高雄市○○區○○路三
    一號九樓之一所經營之火鍋店設置據點，以每本存摺二千五百元之代價，收購包
    括如附表所示之人所提供之帳戶，以供該「刮刮樂」詐騙集團使用。其方式為：
    先由戌○○在報紙上刊登招募臨時工的廣告，並進而慫恿前來應徵之民眾提供金
    融機構之帳戶。綽號「大哥」之男子，交付丙○○每本存摺新台幣（下同）四千
    元作為酬勞；丙○○將其中三千元交付戌○○；戌○○再將其中二千五百出交給
    提供帳戶之民眾，以此方式謀取不法利益。酉○○明知國內社會上此起彼落、層
    出不窮之刮刮樂及其相類似之詐騙集團或不法份子為掩飾其不法行徑，避免執法
    人員之追究及處罰，經常利用他人之存款帳戶、印章、提款卡以確保犯罪所得之
    不法利益，並掩人耳目，因此，在客觀可以預見一般取得他人金融帳戶使用之行
    徑，常與行財產犯罪所需有密切關連，竟以縱有人持其存款簿、提款卡作為詐騙
    之犯罪工具，亦不違其本意之幫助犯意，乃為貪圖二千五百元之不法利益，經由
    庚○○之介紹，再透過蔡幸容，提供其所有如附表所示之郵局帳戶供該詐騙集團
    使用。嗣該詐騙集團即分別於附表所示之時間，以「創信國際投信機購」、「新
    華理財投資機構」、「光大科技國際有限公司」及「德寶科技公司」等名義，寄
    發「刮刮樂」彩單給丁○○、癸○○、卯○○、甲○○、亥○○、申○○、丑○○、未○○、己○○及子○○等人，或訛稱中獎須先行繳納稅金，或以販賣六合
    彩明牌為幌子，或訛稱代辦信用貸款，須提出財力證明等，致丁○○等人不知有
    詐，而依指示，分別於附表所示之日期，將如附表所示之款項匯入酉○○等人如
    附表所示之帳戶內，總計詐騙丁○○等人共計一千一百三十三萬六千百一百五十
    元。
二、案經被害人丁○○等人訴由高雄市政府警察局刑警大隊、新興分局及鹽埕分局報
    告台灣高雄地方法院檢察署檢察官偵查起訴及移送本院併案審理。
    理  由
一、訊據被告酉○○固坦承以二千五百元之代價提供帳戶供蔡幸容等人使用，惟均辯
    稱：伊不知帳戶要作為非法用途云云。經查：
    （一）右揭犯罪事實業據被害人丁○○、癸○○、卯○○、甲○○、亥○○、劉
          銘海、丑○○、未○○、己○○及子○○等人，於警訊及本院審理中指述
          綦詳。核與共同被告丙○○於本院九十年九月十四日訊問時供稱：「（法
          官問：是否幫人收購帳戶？）有，在八十八年底我曾看報紙廣告存簿收購
          及應徵業務二則廣告，我就打電話去應徵業務，對方叫『陳惠婷』，他們
          說是營造廠，需要收購帳戶。他還說戌○○和他們有合作關係，戌○○的
        店是一個據點，『陳惠婷』就帶我到戌○○的店去學，並認識那些人。後
          來『陳惠婷』因案被抓後，我就負責接手戌○○這個據點。平常是由戴金
          龍去收這些帳戶交給我，我再交給上頭一位陳姓男子，‧‧‧本案卷附人
          頭帳戶中庚○○是我經手的，酉○○及辛○○是戌○○拿給『陳惠婷』的
          。」等語，核與被告酉○○於九十年一月五日偵訊中供稱：「（檢察官問
          ：你經庚○○介紹戌○○轉交帳戶給陳小姐？）有，我借給陳小姐，在八
          十八年底借他。」（見八十九年度偵字第七二二三號卷第四四頁背面筆錄
          ）等情，均相一致。
    （二）被告酉○○固辯稱：不知帳戶係供作詐騙集團行騙之用云云。惟按民間理
          財習慣，郵局帳戶係屬個人財產重要檢索依據，帳戶內金錢流向及相關記
          載，常為稅法或其他各該法律之重要憑據，被告等業已成年，且為受有基
          本常識教育之人，自無可能不瞭解其中涉及之重要法律爭議，且郵局帳戶
          本人人均可前往開戶，如非用於非法之途，需要之人只須自己前往開戶即
          可，又何須向他人購買帳戶。更何況，帳戶內如出現不當或來源不明之金
  錢利得，將來可能成為對己不利之事證，是以借用帳戶予他人使用時，衡
          情必會探詢使用目的及方式，甚而留存對方真實姓名、年籍之資料或隨時
          檢索查驗帳戶使用情形方屬常情，豈有借用後任令不管，且帳戶內有大筆
          資金之進出，竟仍全然不知其中緣由，且未留存或探詢對方真實姓名、年
          籍以求日後涉訟時自保之理，足見被告上開所辯，悖離常情至鉅，所辯無
          從採憑，其應係明知上開詐騙集團之行騙方式與手法至明。
    （三）另同案被告丙○○於本院九十年九月十四日審理中，對於收購存摺之價格
          ，固供稱：「每本帳戶我給戌○○四千五百元，陳姓男子會匯給我五千元
          ，我每本賺五百元，至於戌○○給帳戶提供者每人多少錢，我並不清楚。
          」等語，核與同案被告丙○○嗣於本院九十一年四月二十四日審理中所供
          稱：「一本存摺對方會給我四千元，我拿給戌○○三千元。」等情顯不一
          致。惟參諸共同被告辛○○所供稱：「每本二千五百元，戌○○自己拿五
          百元。」等語（見本院同日筆錄），應以同案被告丙○○於本院九十一年
          四月二十四日審理中所供述為正確。是被告酉○○提供該郵局帳戶因此而
          取得不法利益應為二千五百元等情，亦可認定。
    （四）再共同被告戌○○及丙○○，長期利用共同被告戌○○位於高雄市鹽埕區
          ○○路三十一號一樓之店面作為據點，為「刮刮樂」詐騙集團收集人頭帳
          戶，並收取佣金，使該集團得以順利詐騙多位被害人且詐騙金額高達上千
          萬元，其有反覆為之，並以之為業之意思甚明。而被告酉○○，依被害人
          丁○○等人之指述，均未指述其等被詐欺過程中，曾與被告聯繫、見面或
          接洽等接觸；亦未向被告求證渠等中獎之真實性或告知經該集團要求匯款
          至其帳號等情，是就如何向被害人等進行詐欺之過程一節，僅能證明實際
          對渠等行詐騙取財物事實者，係綽號「大哥」等不詳人士組成之詐騙集團
          成員，衡酌詐欺行為其中之「受交付詐欺款」，固屬整個詐欺行為之一重
          要環節，然客觀上受交付方法多端，倘由本人親自出面與被詐欺者行金錢
          交接者，尚可稱之已涉詐欺構成要件行為分擔，然若受詐欺者係以透過郵
          （電）匯之間接方式付出款項，於另端收受者，客觀上實係向該郵匯業者
          直接受取財物之交付，其方式客觀上與直接受付自被詐欺者本人親手之交
          付，尚屬有別，蓋基於郵（電）匯業務之快速、便捷安全特性，後者（即
          郵、電匯）付出財物方式，於被詐欺者交付財物予郵（電）匯流通業者之
          時，形同詐欺者已然透過郵（電）匯業者取得財物之受交付（換言之，當
          被害人將財物交付郵局時，應認已行詐欺犯罪構成要件行為中『交付』概
          念），是其後另端之提供帳戶存入匯款之行為，性質上已是接近詐欺取財
          構成要件以外之協助行為，若僅單純提供帳戶，以使詐欺者順遂取得款項
          ，尚難遽認即係本於共同犯意聯絡與該綽號「大哥」等不詳人士，分擔任
          何向被害人丁○○等人非法詐財之行為，充其量，應認僅止於幫助之犯意
          而為詐欺構成要件以外之行為耳。此外，復有丁○○郵局匯款單一紙（八
          十九年度偵字第七二二三號警訊卷）、卯○○郵局匯款單十張、花旗銀行
          現金存款明細一張（本院卷）、甲○○、亥○○郵局匯款單各一張、晏國
          強及未○○郵局匯款單各二張（八十九年度偵字第一四六六八號警訊卷）
          、申○○郵局匯款單一張（八十九年度偵字第一一一六八號警訊卷）、周
          崇淑郵局匯款單一張（八十九年度偵字第一八八二三號警訊卷）及「創信
          國際投信機購」（八十九年度偵字第七二二三號警訊卷）、「新華理財投
          資機構」（本院卷）、「光大科技國際有限公司」（八十九年度偵字第一
          四六六八號、一七二九二號警訊卷）等名義之海報附卷可按，事證明確，
          被告犯行可堪認定。
二、是核被告酉○○所為係犯刑法第三百四十條、第三百三十九條第一項常業詐欺取
    財罪之幫助犯，依刑法第三十條第二項之規定，應按正犯之刑減輕之。爰審酌被
    告酉○○為貪圖小利，竟提供帳戶方便他人詐騙財物，雖實際上並非行騙者，惟
    若非其等提供帳戶供詐騙集團使用，亦不致有為數不少之被害人因此而受騙等一
    切情狀，量處如文所示之刑，以資儆懲。
三、移送併辦部分（九十年度偵字第一○八四一號卷），被告酉○○提供詐騙集團使
    用之郵局帳戶為00000000000000號，與起訴部分被告所提供之帳
    戶相同，顯與起訴部分具有實質上一罪之關係，本院自當併予審理，附此敘明。
據上論斷，應依刑事訴訟法第二百九十九條第一項前段，刑法第三百四十條、第三百
三十九條第一項、第三十條第二項，罰金罰鍰提高標準條例第一條前段，判決如主文
。
中      華      民      國      九十一    年      六    月    二十八    日
                                  臺灣高雄地方法院刑事第二庭
                                      審判長法  官  宋明中
                                            法  官  卓立婷
                                            法  官  高英賓
右正本證明與原本無異。
如不服本判決，應於判決送達後十日內，向本院提出上訴狀。
                                            書記官  林雯琪
中      華      民      國      九十一    年      六    月    二十八    日
    附  表(戌○○、丙○○收購之人頭帳戶)
┌───┬─────┬────┬────┬──────┬────┬───┐
│時  間│ 化名機構 │犯罪手法│被害人  │日        期│金額    │人頭帳│
│      │          │        │        │            │(新台幣)│戶    │
│      │          │        │        │            │        │      │
├───┼─────┼────┼────┼──────┼────┼───┤
│八十八│創信國際投│寄發刮刮│丁○○  │88.12.13    │90000   │酉○○│
│年十二│資機構    │樂彩單，│癸○○  │88.12.15    │90000   │郵局00│
│月間  │          │訛稱中獎│(併辦)  │            │80000   │413360│
│      │          │需繳稅金│        │            │        │718077│
│      │          │        │        │            │        │號    │
│      │          │        │        │            │        │      │
│      │          │        │        │            │        │      │
├───┼─────┼────┼────┼──────┼────┼───┤
│八十九│新華理財投│販賣六合│卯○○  │(1)89.01.19 │300000  │寅○○│
│年一月│資機構    │彩明牌  │        │(2)89.01.24 │200000  │郵局00│
│間    │          │        │        │(3)89.01.24 │400000  │911911│
│      │          │        │        │(4)89.01.25 │0000000 │300642│
│      │          │        │        │(5)89.01.25 │0000000 │號    │
│      │          │        │        │(6)89.02.01 │600000  │戊○○│
│      │          │        │        │(7)89.02.01 │0000000 │郵局00│
│      │          │        │        │(8)89.02.02 │30000   │912160│
│      │          │        │        │(9)89.02.08 │0000000 │059245│
│      │          │        │        │(10)89.02.08│380000  │號    │
│      │          │        │        │(11)89.02.08│0000000 │巳○璽│
│      │          │        │        │            │        │郵局00│
│      │          │        │        │(戌○○於八 │        │911910│
│      │          │        │        │十九年一月二│        │897018│
│      │          │        │        │十五日至高雄│        │號    │
│      │          │        │        │市府北郵局自│        │壬○○│
│      │          │        │        │戊○○帳戶中│        │郵局00│
│      │          │        │        │提領九十五萬│        │900080│
│      │          │        │        │元)         │        │101935│
│      │    │        │        │            │        │號    │
│      │          │        │        │            │        │胡金蘭│
│      │          │        │        │            │        │花旗銀│
│      │          │        │        │            │        │行高雄│
│      │          │        │        │            │        │分行60│
│      │          │        │        │            │        │009465│
│      │          │        │        │            │        │57號  │
├───┼─────┼────┼────┼──────┼────┼───┤
│八十九│光大科技國│寄發刮刮│甲○○  │89.03.20    │60000   │庚○○│
│年三月│際有限    │樂彩單，│亥○○  │89.03.23    │60000   │郵局00│
│間    │          │訛稱需繳│申○○  │89.03.23    │160150  │412310│
│      │          │納稅金  │丑○○  │89.03.23    │400000  │202816│
│      │          │        │        │            │        │號    │
│      │          │        │        │  │        │      │
│      │          │        │        │89.03.24    │660000  │辰○○│
│      │          │        │        │            │        │郵局00│
│      │          │        │        │            │        │413980│
│      │          │        │        │            │        │520031│
│      │          │        │        │            │        │號    │
│      │          │        │        │            │        │      │
│      │          │        │未○○  │89.04.18    │100000  │佘冠傑│
│      │          │        │        │            │        │郵局00│
│      │          │        │        │            │        │311920│
│      │          │        │        │            │        │654423│
│      │          │        │        │            │        │號    │
│      │          │        │        │            │60000   │乙○○│
│      │          │        │        │            │        │郵局00│
│      │        │        │        │            │        │311920│
│      │          │        │        │            │        │528601│
│      │          │        │        │            │        │號    │
├───┼─────┼────┼────┼──────┼────┼───┤
│八十九│德寶科技公│同右    │己○○  │89.05.06    │0000000 │辛○○│
│年五月│司        │        │        │            │        │郵局00│
│間    │          │        │        │            │        │410290│
│      │          │        │        │            │        │545061│
│      │          │        │        │            │        │號    │
│      │          │        │        │            │        │      │
│      │          │        │        │            │        │      │
├───┼─────┼────┼────┼──────┼────┼───┤
│八十九│          │刊登廣告│子○○  │89.03.09    │216000  │午○○│
│年三月│          │訛稱代辦│        │      │        │第一銀│
│間    │          │信用貸款│        │            │        │行鹽埕│
│      │          │        │        │            │        │分行70│
│      │          │        │        │            │        │250105│
│      │          │        │        │            │        │702   │
└───┴─────┴────┴────┴──────┴────┴───┘
附錄論罪科刑法條：
中華民國刑法第三百三十九條
 (普通詐欺罪)
意圖為自己或第三人不法之所有，以詐術使人將本人或第三人之物交付者
，處五年以下有期徒刑、拘役或科或併科一千元以下罰金。
以前項方法得財產上不法之利益或使第三人得之者，亦同。
前二項之未遂犯罰之。
中華民國刑法第三百四十條
以犯第三百三十九條之罪為常業者，處一年以上七年以下有期徒刑，得併
科五萬元以下罰金。
中華民國刑法第三十條
 (從犯及其處罰)
幫助他人犯罪者，為從犯。雖他人不知幫助之情者，亦同。
從犯之處罰，得按正犯之刑減輕之。
